---
title: "Dataductos en R con dplyr"
author: "Data Latam"
output: 
  html_document:
    toc: true
    toc_float: true
    toc_depth: 4
    theme: cosmo
    highlight: tango
---

```{r setup, include=FALSE}
knitr::opts_chunk$set(echo = TRUE)
library(dplyr)
library(DBI)
library(RSQLite)
```


## Dependencias del Curso

### dplyr

No será sorpresa que para un curso sobre `dplyr` necesitamos poder correr:

```{r}
library(dplyr)
```

para verificar que esta instalado. Si no, sigue los [pasos para instalar paquetes R](http://sancarlos-rug.github.io/introduccion.html) para instalarlo.

La documentación oficial del paquete [dplyr en CRAN](cran.r-project.org/package=dplyr) incluye varios *vignettes* que contienen muy buenas introducciones sobre el uso de dplyr:

 - [Introduction to dplyr](https://cran.r-project.org/web/packages/dplyr/vignettes/dplyr.html)
 - [Window functions](https://cran.r-project.org/web/packages/dplyr/vignettes/window-functions.html)
 - [Two-table verbs](https://cran.r-project.org/web/packages/dplyr/vignettes/two-table.html)
 - [dplyr compatibility](https://cran.r-project.org/web/packages/dplyr/vignettes/compatibility.html)
 - [Programming with dplyr](https://cran.r-project.org/web/packages/dplyr/vignettes/programming.html)

Hay tres paquetes entres las dependencias de dplyr que son muy relevantes en el uso diario.

Primero esta [magrittr](cran.r-project.org/package=magrittr) que permite el uso del conducto (en Inglés: *pipe*) que vemos con el símbolo `%>%` en el código R. Ademas está [tibble](cran.r-project.org/package=tibble) que da una forma alternativa para guardar los cuadros a `data.frame`, con características propias. Ademas está [rlang](cran.r-project.org/package=rlang) que permite hacer cosas como usar variables para designar nombres de columnas en dplyr. Los mencionamos aquí para facilitar el acceso a la documentación de cada uno.


### DBI
El paquete [DBI](cran.r-project.org/package=DBI) permite hacer conexiones a bases de datos. Nosotros en los ejemplos vamos a usar SQLite como ejemplo de una base de datos a la cual se puede conectar. Verifica que puedes correr:

```{r}
library(DBI)
```

### RSQLite
Para hacer ejercicio conectando a una base de datos vamos a usar [SQLite](https://www.sqlite.org/about.html). Necesitamos el paquete [RSQLite](cran.r-project.org/package=RSQLite) para poder hacer la conexión con dplyr. Verifica que puedes correr:

```{r}
library(RSQLite)
```

La ventaja de usar SQLite para ejemplos es que el paquete en R contiene SQLite, y por lo tanto no hace falta instalar mas. Gracias al diseño de dplyr y DBI, los ejemplos van a quedar prácticamente igual. Otras interfaces (Ingles: *backends*) a bases de datos en uso comunes son por ejemplo:

 - [RSQLServer](https://github.com/imanuelcostigan/RSQLServer): Interfaz a Microsoft SQL Server
 - [bigrquery](https://github.com/r-dbi/bigrquery) : Interfaz a Google BigQuery
 - [RMySQL](https://github.com/rstats-db/RMySQL#readme) : Interfaz a MySQL and MariaDB
 - [RPostgreSQL](https://cran.r-project.org/package=RPostgreSQL) : Interfaz a Postgres y Amazon Redshift.


